臺灣臺南地方法院臺南簡易庭民事判決
109年度南簡字第1510號  
原      告  新安東京海上產物保險股份有限公司台南分公司

法定代理人 曾淑惠
訴訟代理人 徐聖弦
           高孟廷
被      告 曾鴻德


上列當事人間請求侵權行為損害賠償事件，本院於民國110年1月
15日言詞辯論終結，判決如下：
    主      文
被告應給付原告新臺幣壹拾參萬陸仟零壹拾元，及自民國一○九年十一
月十日起至清償日止，按週年利率百分之五計算之利息。
訴訟費用新臺幣壹仟肆佰肆拾元由被告負擔。
本判決得假執行。
    事實及理由
壹、程序方面
　　被告目前在監執行中，經本院囑託該監所首長將開庭意願調
    查表送達於被告，經被告表示不願意出庭辯論（見本院臺南簡易
    庭109年度南簡字第1510號民事卷宗［下稱院卷］第12頁），是
    被告經合法通知而未於言詞辯論期日到場，核無民事訴訟法
    第386條所列各款情形，爰依原告聲請由其一造辯論而為判決
    。
貳、實體方面
一、原告主張：「被告於民國107年9月6日15時0分許，駕駛車牌號
    碼000-0000號租賃小貨車（下稱肇事車輛），行經臺南市東區
    台南一中綜合教育大樓前，與訴外人高英耀發生碰撞而肇事…
    …，致其（按：即高英耀）受有頭部外傷、雙肘擦挫傷、門
    牙斷裂、右上顎正中門齒牙冠斷裂，半脫位、左上顎正中門齒
    牙冠斷裂外向脫位、左上顎側門齒外向脫位、左下顎正中門
    齒齒震盪、右下顎正中門齒齒震盪、頭部外傷併腦震盪症候
    群、嗅覺喪失等傷害……依警方道路交通事故現場圖、監理服務
    網查詢結果可知，被告因未領有駕駛執照仍駕駛肇事車輛，業
    已違反前揭規定（按：即道路交通管理處罰條例第21條第1項第
    1款規定）……原告為肇事車輛強制汽車責任保險之保險人，經
    高英耀向原告請求給付強制汽車責任保險保險金，原告已……給
    付強制汽車責任保險保險金新臺幣（下同）136,010元。爰依
    強制汽車責任保險第29條第1項第5款規定，代位請求被告給
    付原告136,010元」、「原告主張高英耀得向被告請求醫療費
    用2萬7970元、就診往返交通費用8040元、精神慰撫金10萬元」
    、「（問：原告認為被告應負過失責任之行為為何？）被告
    無照駕駛且未暫停讓行人先行」等語。並聲明：被告應給付原
    告13萬6010元，及自起訴狀繕本送達翌日起至清償日止，按年
    利率百分之5計算之利息。
二、被告經合法通知，未於言詞辯論期日到場，亦未提出書狀作何
    聲明或陳述。
三、法院得心證之理由：
　㈠按「因故意或過失，不法侵害他人之權利者，負損害賠償責任
    」、「汽車、機車或其他非依軌道行駛之動力車輛，在使用中加
    損害於他人者，駕駛人應賠償因此所生之損害。但於防止損
    害之發生，已盡相當之注意者，不在此限」、「不法侵害他人
    之身體、健康、名譽、自由、信用、隱私、貞操，或不法侵
    害其他人格法益而情節重大者，被害人雖非財產上2之損害，
    亦得請求賠償相當之金額」，民法第184條第1項前段、第191
    條之2、第195條第1項前段定有明文。「本法所稱被保險人
    ，指經保險人承保之要保人及經該要保人同意使用或管理被
    保險汽車之人」、「被保險人有下列情事之一，致被保險汽車
    發生汽車交通事故者，保險人仍應依本法規定負保險給付之
    責。但得在給付金額範圍內，代位行使請求權人對被保險人之
    請求權：……五、違反道路交通管理處罰條例第二十一條或第二
    十一條之一規定而駕車」、「汽車駕駛人，有下列情形之一者
    ，處新臺幣六千元以上一萬二千元以下罰鍰，並當場禁止其
    駕駛：……一、未領有駕駛執照駕駛小型車或機車」，強制汽車責
    任保險法第9條第2項、第29條第1項第5款、道路交通管理處罰
    條例第21條第1項第1款復有明文。次按「汽車行近未劃設行人穿
    越道之交岔路口，遇有行人、攜帶白手杖或導盲犬之視覺功能
    障礙者穿越道路時，無論有無交通指揮人員指揮或號誌指示，
    均應暫停讓行人、視覺功能障礙者先行通過」，道路交通安全
    規則第103條第3項亦有明文。另按「當事人對於他造主張之
    事實，於言詞辯論時不爭執者，視同自認……當事人對於他造主
    張之事實，已於相當時期受合法之通知，而於言詞辯論期日不
    到場，亦未提出準備書狀爭執者，準用第一項之規定。但不到
    場之當事人係依公示送達通知者，不在此限」，民事訴訟法
    第280條第1項及第3項亦有明定。
　㈡被告對原告所主張前揭事實業於相當時期受合法通知，卻於
    言詞辯論期日不到場且未提出準備書狀爭執，本來即應視同自認
    。前揭事實復經原告提出與其所述相符之道路交通事故當事人
    登記聯單、事故現場草圖、監理服務網查詢結果、強制汽車責
    任保險請求給付申請書、強制險醫療給付費用彙整表、國立成
    功大學醫學院附設醫院診斷證明書及收據、臺中榮民總醫院
    診斷證明書及收據、交通費用證明書、醫療徵詢3表、強制汽
    車責任保險給付標準、強制汽車責任保險殘廢給付標準表、賠
    付對象理算資料等影本資料為證（見本院臺南簡易庭109年度南司簡
    調字第1009號民事聲請事件卷宗［下稱調卷］第19頁至第85頁
    ），並經本院核閱臺南市政府警察局第一分局109年8月25日
    南市警一交字第1090430169號函所檢附之事故現場草圖、談
    話紀錄、現場照片等資料各1份屬實（見調卷第103頁至第121頁
    ），應堪認定高英耀因本件交通事故受有前開傷害，而支出
    醫療費用2萬7970元及就診往返交通費用8040元，其精神上並受
    有相當痛苦。本院審酌兩造經濟狀況、身分地位、本件交通事
    故發生始末及原告所受傷害等全部相關情狀，認原告請求被
    告賠償非財產上損失之數額以10萬元為適當。又被告未領有駕
    駛執照卻仍駕駛肇事車輛，違反道路交通管理處罰條例第21條第
    1項第1款規定，則原告依強制汽車責任保險法第29條第1項第
    5款規定，於強制汽車責任保險保險給付金額範圍13萬6010元
    內，代位行使高英耀對被告之請求權，請求被告給付13萬601
    0元【計算式：醫療費用2萬7970元＋就診往返交通費用8040元
    ＋非財產上損失10萬元＝13萬6010元】，核與前開法律規定相
    符，自屬有據。
　㈢「給付無確定期限者，債務人於債權人得請求給付時，經其
    催告而未為給付，自受催告時起，負遲延責任。其經債權人
    起訴而送達訴狀，或依督促程序送達支付命令，或為其他相類
    之行為者，與催告有同一之效力」、「遲延之債務，以支付金
    錢為標的者，債權人得請求依法定利率計算之遲延利息。但約
    定利率較高者，仍從其約定利率」、「應付利息之債務，其利率未
    經約定，亦無法律可據者，週年利率為百分之5」，民法第229條
    第2項、第233條第1項、第203條分別定有明文。被告因本件
    侵權行為對原告應負之債務未定給付期限，則原告請求自民
    事起訴狀繕本送達翌日即109年11月10日起至清償日止（見院卷
    第11頁之送達證書），按週年利率百分之5計算之利息，於法有
    據，應予准許。
四、綜上所述，原告依侵權行為及強制汽車責任保險代位之法律關
    係，請求被告給付13萬6010元，及自109年11月10日起至清償
    日止，按週年利率百分之5計算之利息，為有理由，應予准許。逾
    此範圍之請求，則為無理由，應予駁回。
五、按「訴訟費用，由敗訴之當事人負擔」、「法院為終局判決
    時，應依職權為訴訟費用之裁判」，民事訴訟法第78條及第
    87條第1項定有明文。經核，本件訴訟費用額為1440元（即
    第一審裁判費），爰依上開規定確定訴訟費用之負擔如主文
    第2項所示。
六、本件係就民事訴訟法第427條第1項訴訟適用簡易程序所為被
    告敗訴之判決，就原告勝訴部分，應按同法第389條第1項第
    3款規定職權宣告假執行。
七、本件事證已臻明確，兩造其餘攻擊或防禦方法及所提證據，
    核與判決結果不生影響，爰不逐一論列，併此敘明。
八、據上論結，本件原告之訴為有理由，依民事訴訟法第436條第2
    項、第385條第1項前段、第78條、第389條第1項第3款，判
    決如主文。
中　　華　　民　　國　　110 　年　　1 　　月　　29　　日
              臺灣臺南地方法院臺南簡易庭
                              法  官  陳谷鴻
以上正本證明與原本無異。   
如不服本判決，應於判決送達後20日內，向本院提出上訴狀並表
明上訴理由，如於本判決宣示後送達前提起上訴者，應於判決送
達後20日內補提上訴理由書（須附繕本）。如委任律師提起上訴
者，應一併繳納上訴審裁判費。
中　　華　　民　　國　　110 　年　　1 　　月　　29　　日
                              書記官  曾盈靜